臺灣高雄地方法院民事判決　　　　　　 100年度簡上字第66號
上　訴　人　程詠閔
被上訴人　　謝旭州
　　　　　　　　　　國民
　　　　　　林豐瑞
　　　　　　　　　　國民
　　　　　　蔡明達
　　　　　　　　　　國民
上列當事人間請求損害賠償事件，上訴人對於民國99年12月16日
本院岡山簡易庭民國99年度岡簡字第415 號民事第一審簡易判決
提起上訴，本院於民國100 年3 月28日言詞辯論終結，判決如下
：
    主  文
原判決除確定部分外廢棄。
被上訴人應再連帶給付上訴人新臺幣壹仟零貳拾元。
其餘上訴駁回。
第一審（除確定部分外）及第二審訴訟費用由被上訴人連帶負擔
十分之一，餘由上訴人負擔。
    事實及理由
一、本件被上訴人蔡明達未於最後言詞辯論期日到場，核無民事
    訴訟法第386 條所列各款情形，爰依上訴人之聲請，由其一
    造辯論而為判決。
二、上訴人主張：被上訴人謝旭州（下稱謝旭州）係設高雄市路
    ○區○○路282 號之1 「無餓不座」網路咖啡店之負責人。
    伊於民國98年8 月30日下午3 時許，至上開網路咖啡店消費
    時，與謝旭州因電燈開關發生爭執，謝旭州遂徒手毆打上訴
    人頭部與手臂，而當伊手持店內玻璃杯作勢反擊謝旭州時，
    同在上開網路咖啡店消費之顧客即被上訴人林豐瑞（下稱林
    豐瑞）、被上訴人蔡明達（下稱蔡明達）見狀，亦起身徒手
    毆打上訴人，致上訴人受有左眼結膜下出血合併周圍腫脹、
    左前臂擦傷等傷害。為此，爰依民法第184 條第1 項前段、
    第185 條第1 項、第193 條第1 項、第195 條第1 項前段之
    規定，請求被上訴人連帶給付醫藥費新臺幣（下同）6,420
    元、前往醫院就診與法院出庭之計程車交通費20,000元及精
    神慰撫金183,580 元，提起本件訴訟等情。並於原審聲明：
    被上訴人應連帶給付被告210,000 元。
三、被上訴人則以：伊等確有傷害上訴人之事實，對於上訴人因
    而支出醫藥費6,420 元亦不爭執，惟上訴人所請求之交通費
    及精神慰撫金均屬無據等語，資為抗辯。並於原審聲明：駁
    回上訴人之訴。
四、嗣經原審審理結果，就上訴人所主張醫藥費6,420 元及精神
    慰撫金20,000元，共計26,420元，為上訴人勝訴之判決（此
    部分未據被上訴人提起上訴，已告確定），並駁回上訴人其
    餘之訴；上訴人不服駁回部分，提起上訴，除援用原審主張
    及立證方法外，補稱︰伊因本事故受傷，須自路竹住處前往
    醫院求診，以及至法院出庭各5 次，雖未能提出搭乘計程車
    之證明，惟搭乘大眾交通工具或家人之便車，亦有交通費之
    支出；又其因被上訴人之傷害行為，身心受有嚴重創傷和壓
    力，原審所命之20,000元精神慰撫金，顯然過低，因此，被
    上訴人應再連帶給付上訴人6,000 元之交通費和70,000元之
    精神慰撫金，共計76,0 00 元等語。並聲明：(一)原判決除確
    定部分外廢棄。(二)被上訴人應再連帶給付上訴人76,000元。
五、被上訴人除援用原審抗辯及立證方法外，謝旭州則以：願意
    賠償上訴人，惟應考量本事故乃上訴人所引起，且其網路咖
    啡店之損失均未向上訴人請求等語；林豐瑞辯稱：僅願意賠
    償上訴人醫藥費部分，其餘部分均不願意賠償，況渠出庭應
    訊亦有交通費之支出等語；蔡明達則辯稱：上訴人再請求精
    神慰撫金70,000元和交通費之依據，須具體陳述並舉證等語
    置辯。並聲明：駁回上訴。
六、兩造間不爭執之事實：
  (一)被上訴人於前揭時、地毆打上訴人，致上訴人受有左眼結膜
    下出血合併周圍腫脹、左前臂擦傷等傷害。
  (二)被上訴人因本件傷害上訴人之事故，經本院刑事庭於99年10
    月12日認共同犯傷害罪，以99年度審簡字第3453號刑事簡易
    判決各判處拘役40日。
  (三)上訴人因本件傷害事故而支出醫藥費6,420元。
七、本件所應審酌兩造間之爭點為：(一)上訴人請求被上訴人賠償
    交通費應否准許？若可，則金額若干？(二)精神慰撫金之數額
    是否過低？茲分述如下：
  (一)上訴人請求被上訴人賠償交通費應否准許？若可，則金額若
    干？
    1.按因故意或過失，不法侵害他人之權利者，負損害賠償責
      任；又不法侵害他人之身體或健康者，對於被害人因此喪
      失或減少勞動能力或增加生活上之需要時，應負損害賠償
      責任，民法第184 條第1 項前段、第193 條第1 項分別定
      有明文。
    2.上訴人主張其因本件傷害事故而須前往就診共5 次，來回
      皆由其兄接送，因而有交通費之支出等語（見本院卷宗頁
      32），然為被上訴人所否認。經查，據行政院國軍退除役
      官兵輔導委員會高雄榮民總醫院（下稱高雄榮總）100 年
      3 月9 日高總管字第1000003554號函暨其附件（見本院卷
      宗頁46至52）所載：上訴人於98年8 月30日至高雄榮總急
      診，嗣於同年9 月4 日至高雄榮總眼科門診回診，經檢查
      上訴人斯時左右眼視力均為1.0 ，應可自行駕車或騎車前
      往高雄榮總接受診治，且上訴人視網膜散瞳檢查結果亦為
      正常，此後上訴人即無任何再至高雄榮總眼科就診之紀錄
      等情。申言之，上訴人僅至高雄榮總就診2 次，其中第2
      次回診部分，上訴人得自行騎車或駕車前往，即並無因本
      件傷害而有行動不便之情形，故上訴人請求此部分之交通
      費核非必要費用，自不應准許；惟上訴人第1 次至高雄榮
      總急診就診部分，衡以上訴人當時甫遭被上訴人毆打，身
      心皆處於驚惶不穩之狀態，且其經檢查受有左眼眼球鈍傷
      併結膜下出血及眼框周圍血腫、右眼視力0.2 、左眼視力
      0.9 之傷害，有高雄榮總病歷資料函覆表（見本院卷宗頁
      48）可證，堪認上訴人斯時確有不能自己駕駛交通工具，
      而需他人接送之必要。上訴人雖自陳其係搭乘其兄駕駛之
      車輛前往高雄榮總就診等語，然親屬接送所付出之勞力、
      時間、費用，並非不能評價為金錢，雖因身分關係而免除
      被害人之支付義務，惟此種基於身分關係之恩惠，不能加
      惠於加害人。故由親屬接送時雖無現實交通費之支付，仍
      應認被害人受有相當於交通費之損害，得向加害人請求賠
      償，始符公平原則。又自上訴人位在高雄市路○區○○路
      445 號住處至高雄榮總，單程計程車車資為510 元，有高
      雄市計程車客運商業同業公會100 年2 月23日高市計客字
      第014 號函附卷可稽（見本院卷宗頁29）。是以，上訴人
      第1 次至高雄榮總急診之來回交通費應為1,020 元，上訴
      人此部分之交通費請求，為有理由，應予准許；逾此數額
      之請求，則乏所據，不應准許。
    3.上訴人復主張因本件傷害事故須至法院出庭應訊5 次，因
      而有交通費之支出云云。查上訴人為本事件之被害人，出
      庭乃伸張自己權利所必要，亦為國家司法制度所使然，與
      被上訴人之侵權行為間並無相當因果關係，是此部分交通
      費之請求，當不予准許。
    4.綜上，上訴人請求交通費1,020 元，應予准許，逾此範圍
      之請求，核非有據，不應准許。
  (二)精神慰撫金之數額是否過低？
    1.按不法侵害他人之身體、健康、名譽、自由、信用、隱私
      、貞操，或不法侵害其他人格法益而情節重大者，被害人
      雖非財產上之損害，亦得請求賠償相當之金額，民法第19
      5 條第1 項前段定有明文。次按慰撫金之多寡，應斟酌雙
      方之身分、地位、資力與加害之程度及其他各種情形核定
      相當之數額；其金額是否相當，自應依實際加害情形與被
      害人所受之痛苦及雙方之身分、地位、經濟狀況等關係決
      定之。
    2.查上訴人因本件事故受有左眼結膜下出血合併周圍腫脹、
      左前臂擦傷等傷害，並於事發當日（98年8 月30日）前往
      高雄榮總急診，續於同年9 月4 日回診後即無再次求診之
      紀錄，且回診當日上訴人之視力檢查、視網膜散瞳檢查結
      果均為正常，已如前述，足徵上訴人所受之肉體及精神上
      損害尚非嚴重；復參以上訴人係高職畢業，名下有房屋、
      土地各1 筆，而謝旭州為專科畢業，名下有汽車1 輛，林
      豐瑞、蔡明達均為國中畢業，且名下均無財產乙節，此有
      兩造之稅務電子閘門財產所得調件明細表附卷可憑（見原
      審卷宗頁17至24），應可認原判決上訴人得請求精神慰撫
      金之金額為20,000元尚屬適當公允，並無何金額過低或不
      當之情形，上訴人逾此範圍之請求為無理由，不應准許。
  (三)從而，上訴人因本件傷害事故得請求被上訴人連帶給付醫藥
    費6,420 元、交通費1,020 元及精神慰撫金20,000元，共計
    27,440元。
八、綜上所述，上訴人依侵權行為法律關係，請求被上訴人連帶
    給付上訴人醫藥費6,420 元、交通費1,020 元及精神慰撫金
    20,000元等部分（其中醫藥費及精神慰撫金20,000元部分已
    經確定），為有理由，應予准許；上訴人逾此部分之請求，
    均屬無據，應予駁回。原審判命被上訴人連帶給付上訴人醫
    藥費6,420 元及精神慰撫金20,000元之部分，固屬適法，然
    就上訴人所請求交通費1,020 元之部分，疏未斟酌，容有未
    洽，上訴人指摘此部分之判決不當，求予廢棄改判，為有理
    由，應由本院廢棄原判決就此不利上訴人之部分，另諭知被
    上訴人應再連帶給付上訴人1,020 元。至上訴人逾此範圍之
    上訴，指摘原判決不當，求予廢棄改判，即無理由，應予駁
    回。
據上論結，本件上訴為一部有理由、一部無理由，依民事訴訟法
第436 條之1 第3 項、第385 條第1 項前段、第449 條第1 項、
第450 條、第79條、第85條第2 項，判決如主文。
中    華    民    國   100    年    4     月    11    日
                  民事第五庭
                      審判長  法  官  黃國川
                              法  官  何佩陵
                              法  官  劉定安
正本係照原本作成。
本件不得上訴。
中    華    民    國   100    年    4     月    11    日
                              書記官  林秀敏